最高法院民事裁定　　　　　　　一○○年度台抗字第三六六號
再 抗告 人　財團法人法律扶助基金會
法定代理人　吳景芳
訴訟代理人　朱芳君律師
上列再抗告人因與胡忠臆間聲請確定訴訟費用額事件，對於中華
民國一○○年二月二十一日台灣高等法院裁定（一○○年度抗字
第一六號），提起再抗告，本院裁定如下：
    主  文
再抗告駁回。
再抗告訴訟費用由再抗告人負擔。
    理  由
本件再抗告人就相對人胡忠臆與受扶助人張郡庭間請求侵權行為
損害賠償事件所支出之第一審、第二審律師酬金共計新台幣六萬
元，依法律扶助法第三十五條第四項規定聲請確定訴訟費用額，
經台灣士林地方法院（下稱士林地院）裁定駁回其聲請後，對之
提起抗告。原法院以：按依法律扶助法第三十五條第一項規定：
分會就扶助事件所支出之酬金及必要費用，視為訴訟費用之一部
。惟其立法理由謂：受扶助人既係透過基金會之協助而進行訴訟
，則其依法或裁判得向對造請求之訴訟費用者，當無平白受領之
理，且為簡化基金會求償之程序，爰參酌民事訴訟法第一百十四
條之精神，就分會為提供法律扶助所支出之酬金及必要費用，明
定視為訴訟費用之一部，並於第二項及第三項規定，得向負擔訴
訟費用之他造請求返還。另參酌立法委員提案說明第一項亦記載
：受扶助人既係透過基金會之協助而進行訴訟，爰於第一項規定
其依法或裁判得向對造請求訴訟費用者，於受扶助範圍內，訴訟
費用請求權應移轉至基金會。觀諸上開立法理由及提案說明，可
知法律扶助法第三十五條之立法原意係將受扶助人原得請求對造
負擔之訴訟費用，於受扶助範圍內，將之移轉至法律扶助基金會
。是再抗告人之訴訟費用請求權既係受讓自受扶助人，其權利範
圍自不得超逾受扶助人自行可請求確定訴訟費用額之範圍。又我
國非採強制律師代理制度，故限於法院或審判長依法律規定，為
當事人選任律師為特別代理人或訴訟代理人暨第三審之律師酬金
，始得列為訴訟費用之一部，此觀諸民事訴訟法第七十七條之二
十五條、第四百六十六條之三第一項、第一百十條第一項第三款
、第二項之規定自明，第一、二審之一般律師酬金，並不在訴訟
費用範圍內，故於法律扶助情形，再抗告人之訴訟費用請求權既
係受讓自受扶助人，仍應受此限制。準此，法律扶助所支出之律
師酬金，在不採律師強制代理之我國，並非當然可列為訴訟費用
之一部。況法律扶助法制定之目的，係國家為履行責任而提供資
金及法律扶助制度給予須扶助之人，已由國家編列預算支應，其
立法目的並非在加重應負擔訴訟費用之他造負擔，若謂就法律扶
助事件所支出之酬金及必要費用可視為訴訟費用，法律扶助基金
會可請求他造返還酬金，他造當事人將因對造申請法律扶助而增
加其應負擔之訴訟費用，此顯係創造人民原來所無之負擔，應非
法律扶助法第三十五條規定之立法意旨。再抗告意旨稱其支出之
第一、二審律師酬金，應屬訴訟費用之一種，自無足採。因而維
持士林地院所為駁回聲請之裁定，裁定駁回再抗告人之抗告，經
核並無適用法規顯有錯誤之情事。再抗告意旨，猶執前詞指摘原
裁定不當，聲明廢棄，難認為有理由。
據上論結，本件再抗告為無理由。依民事訴訟法第四百九十五條
之一第二項、第四百八十一條、第四百四十九條第一項、第九十
五條、第七十八條，裁定如主文。 
中    華    民    國  一○○  年    五    月   十二   日
                      最高法院民事第四庭
                          審判長法官  劉  福  來  
                                法官  陳  重  瑜  
                                法官  吳  麗  女  
                                法官  鄭  雅  萍  
                                法官  黃  義  豐  
本件正本證明與原本無異
                                      書  記  官  
中    華    民    國  一○○  年    五    月  二十四  日
                                                      Ｅ